【裁判字號】    99,交簡上,222
【裁判日期】    991028
【裁判案由】    過失傷害
【裁判全文】
臺灣高雄地方法院刑事判決           99年度交簡上字第222號
公  訴  人  臺灣高雄地方法院檢察署檢察官
被      告  乙○○
上列上訴人因被告涉犯過失傷害案件，不服本院高雄簡易庭於中
華民國99年7 月22日99年度審交簡字第1917號第一審刑事簡易判
決（聲請簡易判決處刑案號：99年度調偵字第478 號），提起上
訴，本院管轄之第二審合議庭判決如下：
    主  文
上訴駁回。
    事實及理由
一、證據能力部分：按被告以外之人於審判外之言詞或書面陳述
    ，除法律有規定者外，不得作為證據；被告以外之人於審判
    外之陳述，雖不符刑事訴訟法第159 條之1 至同條之4 之規
    定，而經當事人於審判程序同意作為證據，法院審酌該言詞
    陳述或書面陳述作成時之情況，認為適當者，亦得為證據。
    當事人、代理人或辯護人於法院調查證據時，知有刑事訴訟
    法第159 條第1項 不得為證據之情形，而未於言詞辯論終結
    前聲明異議者，視為有前項之同意，刑事訴訟法第159 條第
    1 項、第159 條之5 分別定有明文。查本判決所引用之其他
    各項據以認定事實之傳聞性質，被告及公訴人於本院言詞辯
    論終結前，均不爭執而未曾聲明異議，本院審酌該等言詞及
    書面陳述作成時之情況，並無出於任意性或不正取供，或違
    法或不當情事，且客觀上亦無不可信之情況，堪認為適當，
    揆諸前開說明，依法均有證據能力，合先敘明。
二、本案經本院審理結果，認第一審判決以被告乙○○所為係犯
    刑法第284 條第1 項前段過失傷害罪，並審酌被告因未保持
    行車之安全間隔，致告訴人甲○○閃避不及發生擦撞而受有
    處刑書所載之傷害，且被告未能與告訴人達成和解之原因在
    於賠償金額無法達成一致，及被告犯後坦承之態度等一切情
    狀，量處拘役55日，並諭知易科罰金之折算標準，其認事用
    法及量刑均無不當，應予維持，爰引用如附件第一審判決書
    記載之事實、證據及理由（包含檢察官聲請簡易判決處刑書
    ）。
三、檢察官上訴意旨略以：依刑法第57條規定，科刑時應注意下
    列事項，其中第9 款、第10款明文規定，犯罪行為人「犯罪
    所生之危害及損害」、「犯罪後之態度」，是作為科刑輕重
    之標準。查被告因本件犯罪行為，致告訴人承受精神上及身
    體上莫大之痛苦，所生危害甚鉅，且被告迄今未賠償告訴人
    分文，顯見其犯後態度不佳，毫無填補告訴人損失之積極作
    為，原審未審酌及此，僅量處被告拘役55日，實屬過輕，其
    認識用法恐有違誤，且量刑不當，請求撤銷原判決，另為適
    當合法之判決等語。
四、惟按法官於有罪判決中，究應如何量處罪刑，為實體法賦予
    審理法官裁量之刑罰權事項，法官行使此項裁量權，自得依
    據個案情節，參諸刑法第57條所定各款犯罪情狀之規定，於
    該法定刑度範圍內，基於合義務性之裁量，量處被告罪刑。
    亦即法院行使此項裁量權，應受一般法律原理原則之拘束，
    須符合法律授權之目的、法律秩序之理念、國民法律感情及
    一般合法有效之慣例等規範，並應遵守比例原則及平等原則
    之意旨，否則即可能構成裁量濫用之違法（最高法院86年度
    臺上字第7655號判決參照）。如非有裁量逾越或裁量濫用之
    明顯違法情事，自不得擅加指摘其違法或不當，即使上級審
    對下級審裁量權之審查，亦應同此標準，此不僅在保障法官
    不受任何制度外之不當干涉，更保障法官不受制度內的異質
    干涉，此方符憲法第80條所宣示獨立審判之真義。
五、經查，本件被告所犯刑法第284 條第1 項前段之過失傷害罪
    ，其法定刑為「6 月以下有期徒刑、拘役或5 百元以下罰金
    」，亦即最重可判處有期徒刑6 月，最輕則可僅判處拘役或
    罰金。原審認被告符合自首要件，依法予以減輕其刑，並審
    酌被告因未保持行車之安全間隔，致告訴人受有傷害，且賠
    償金額無法一致而未能達成和解，及犯後態度等一切情狀，
    量處被告拘役55日，並諭知易科罰金之折算標準等情，有原
    審判決1 份（見本院卷一第8 頁至第8 頁反）在卷可稽。經
    核原審上開科處之刑，並未逾刑法第284 條第1 項前段之法
    定刑度範圍，亦無裁量逾越或裁量濫用之明顯違法情事，復
    已斟酌刑法第57條所規定之量刑事由，自堪認原審上開所量
    處之刑，尚屬適當。再未能和解之結果，雖可作為被告犯後
    態度之量刑參考，但並非唯一之考量，且民事上請求權與刑
    事之刑罰權係屬二事，不應僅以民事責任尚未釐清，即遽認
    被告犯後態度係屬不佳，仍應綜合相關情節加以判斷。從而
    ，檢察官以原審量刑過輕為由提起本件上訴，請求撤銷原判
    決，為無理由，應予駁回。
據上論斷，應依刑事訴訟法第455 條之1 第1 項、第3 項、第36
8 條、第364條、第373條，判決如主文。
本案經檢察官鄧怡君到庭執行職務。
中    華    民    國    99    年    10    月    28    日
                      交通法庭  審判長法  官 陳  箐
                                      法  官 廖華君
                                      法  官 簡佩珺
以上證明與原本無異。
不得上訴。
中    華    民    國    99    年    10    月    28    日
                                      書記官 蕭家玲
附錄犯罪科刑法條：
中華民國刑法第284條
（過失傷害罪）
因過失傷害人者，處6 月以下有期徒刑、拘役或5 百元以下罰金
，致重傷者，處1 年以下有期徒刑、拘役或5 百元以下罰金。
從事業務之人，因業務上之過失傷害人者，處1 年以下有期徒刑
、拘役或1 千元以下罰金，致重傷者，處3 年以下有期徒刑、拘
役或2 千元以下罰金。

司法院資訊處製作；財團法人民間司法改革基金會備份。
